臺灣彰化地方法院民事判決　九十三年度訴字第七○五號
　　原　　　告　丙○○　住彰化.
　　　　　　　　送達代收人　甲.
　　被　　　告　乙○○　住彰化.
右當事人間請求分割共有物事件，本院於民國九十三年四月十五日言詞辯論終結，判
決如左：
    主      文
兩造共有坐落彰化縣和美鎮○○○段塗厝厝小段九九七地號、地目建、面積九一五平
方公尺之土地准予分割，其分割方法如附圖所示－編號Ａ部分、面積二六五平方公尺
及編號Ｃ部分、面積一九二平方公尺，分歸原告取得，編號Ｂ部分、面積一七九平方
公尺及編號Ｄ部分、面積二七九平方公尺，分歸被告取得。
訴訟費用由被告負擔二分之一，餘由原告負擔。
    事實及理由
一、原告起訴主張：坐落彰化縣和美鎮○○○段塗厝厝小段九九七地號、地目建、面
    積九一五平方公尺土地（下稱系爭土地），為兩造所共有，應有部分各為二分之
    一，兩造間就系爭土地並未訂有不分割之特約，亦無因物之使用目的而不能分割
    之情形，原告為增進土地利用價值，屢次請求被告協議分割，均未能達成分割協
    議，爰請求裁判分割系爭土地，並聲明：除訴訟費用負擔比例外，餘如主文所示
    。
二、被告則表示：同意分割，對原告提出之分割方案無意見等語。並聲明：求為適當
    判決。
三、得心證之理由：
（一）按各共有人，得隨時請求分割共有物。其分割之方法，不能協議決定者，法院
      得因任何共有人之聲請，命以原物分配於各共有人，民法第八百二十三條第一
      項前段、第八百二十四條第二項第一款分別定有明文。本件原告主張系爭土地
      為兩造所共有，應有部分各為二分之一，兩造間就系爭土地並未訂有不分割之
      特約，亦無因物之使用目的而不能分割之情形，原告為增進土地利用價值，屢
      次請求被告協議分割，均未能達成分割協議之事實，業據原告提出土地登記謄
      本及地籍圖謄本各乙件為憑，核屬相符，且為被告所不爭執，原告之主張自堪
      信為真實。從而，原告基於系爭土地共有人之共有物分割請求權，訴請裁判分
      割，洵屬有據，應予准許。
（二）查系爭土地之地目為建，地勢平坦，地形呈東北－西南走向之長條形，東側臨
      彰化縣和美鎮○○路，由北往南土地上，分別有原告所有之一樓波浪鋼板廠房
      、被告所有之一樓磚造倉庫、被告所有之磚造花台、被告所有之三樓加強磚造
      建物、被告所有之磚造廁所等地上物存在等情，業經本院依職權囑託彰化縣和
      美地政事務所指派測量員於九十三年十一月九日上午會同本院及兩造勘測系爭
      土地屬實，製有勘驗筆錄及附圖附卷，並命測量員繪製複丈成果圖送院供參，
      並為兩造所不爭執。本院審酌上情、共有人意願，共有物之性質以及土地之有
      效利用，並兼顧共有人利益等因素，認系爭土地略呈長方形，西、南、北側分
      別與同小段九九五、九九五之一、九九八及九九六地號土地相鄰，東側則臨和
      厝路，如依原告所提附圖所示分割方法，分割後共有人分得部分，均能利用和
      厝路對外聯絡，可有效提高土地之經濟價值，且被告亦同意按附圖所示分割方
      法分割，並願將占用原告應分得部分之花台、屋簷等物拆除，故依附圖所示方
      案分割符合兩造意願及土地有效利用，誠屬允當，爰諭知系爭土地之分割方法
      如主文第一項所示，即編號Ａ部分、面積二六五平方公尺及編號Ｃ部分、面積
      一九二平方公尺，分歸原告取得，編號Ｂ部分、面積一七九平方公尺及編號Ｄ
      部分、面積二七九平方公尺，分歸被告取得。
（三）按因共有物分割、經界或其他性質上類似之事件涉訟，由敗訴當事人負擔訴訟
      費用顯失公平者，法院得酌量情形，命勝訴之當事人負擔其一部，民事訴訟法
      第八十條之一定有明文。本院認原告之訴雖有理由，但訴訟費用仍以按兩造就
      系爭土地原應有部分之比例負擔，較為公平，爰定兩造訴訟費用負擔之比例如
      主文第二項所示。
四、結論：本件原告之訴為有理由，依民事訴訟法第八十條之一，判決如主文。
中　　　華　　　民　　　國　　九十四　　年　　　四　　　月　　二十九　  日
                                    臺灣彰化地方法院民事第一庭
                                        法　　　官　游  秀  雯
右為正本係照原本作成。
如對本判決上訴，應於判決送達後二十日內向本院提出上訴狀。
中　　　華　　　民　　　國　　九十四　　年　　　四　　　月　　二十九　　日
                                         法院書記官　張  西  武
